【裁判字號】    99,上訴,1507
【裁判日期】    990702
【裁判案由】    毒品危害防制條例等
【裁判全文】
臺灣高等法院刑事判決                99年度上訴字第1507號
上  訴  人
即  被  告  乙○○
選任辯護人  法律扶助律師李韶生律師
上  訴  人
即  被  告  甲○○
選任辯護人  蔡明熙律師
            古健琳律師
            郭緯中律師
上  訴  人
即  被  告  丁○○
選任辯護人  李宗輝律師
上  訴  人
即  被  告  戊○○
選任辯護人  張玉希律師
            趙元昊律師
上列上訴人因毒品危害防制條例等案件，不服臺灣桃園地方法院
97年度訴字第1084號，中華民國99年3月2日第一審判決（起訴案
號：臺灣桃園地方法院檢察署97年度偵字第14706 號），提起上
訴，本院判決如下：
    主  文
原判決撤銷。
乙○○共同運輸第三級毒品，處有期徒刑伍年捌月，扣案之如附
表一之第三級毒品愷他命、附表二及附表三編號一所示之物均沒
收。
甲○○共同運輸第三級毒品，處有期徒刑參年捌月，扣案之如附
表一編號二之第三級毒品愷他命及附表二編號八至十一均沒收。
丁○○共同運輸第三級毒品，處有期徒刑參年陸月，扣案之如附
表一編號一之第三級毒品愷他命、附表二編號一至七及附表三編
號一所示之物均沒收。
戊○○無罪。
    事  實
一、乙○○與友人李輝安（另案偵查通緝中）、丁○○、甲○○
    均為朋友關係，彼此相識，另丁○○與鄭俊源（業經原審法
    院以97年度訴字第350號判處有期徒刑2年8月確定）2人間、
    甲○○與戊○○2 人間，分別為朋友關係。緣丁○○、甲○○分別知悉鄭俊源、戊○○經濟狀況不佳，戊○○尚有現金
    卡債未清償。乙○○明知愷他命（Ketami ne，俗稱K他命）
    係毒品危害防制條例所列管之第三級毒品，並經行政院依懲
    治走私條例公告之「管制物品項目及其數額」甲項第4 款所
    列管制進出口之物品，禁止運輸、私運進口，竟與李輝安共
    同欲將自大陸地區所取得之第三級毒品愷他命以空運方式運
    輸、私運至我國境內，且為分散風險，接續分批成2 個包裹
    寄送。於民國97年2 月上旬某日，李輝安聯繫乙○○，尋找
    包裹運抵臺灣後負責提領貨物之人，乙○○遂於97年2 月20
    日左右，同時邀集有共同運輸、私運第三級毒品愷他命至臺
    灣地區之丁○○、甲○○，至臺北市南港區○○○路「茶醉
    」泡沫茶坊，分別告以簽收包裹即可獲取新臺幣（下同） 3
    萬元酬勞，惟丁○○、甲○○2 人因恐被查獲而不願自行出
    面簽收包裹，乙○○遂要求其2 人各尋找可信任且缺錢花用
    之友人，負責包裹運抵臺灣後出面提領貨物，並由該友人提
    供電話號碼，得以聯絡出面簽收包裹，事成之後將有3 萬元
    之報酬。丁○○即詢問鄭俊源是否願意簽收包裹以賺取3 萬
    元，且機會難得，鄭俊源應允後，同年2月26或27 日，丁○○帶領亦有犯意聯絡之鄭俊源在前開「茶醉」泡沫茶坊與乙○○碰面，由丁○○當面將鄭俊源之行動電話號碼「000000
    0000」交給乙○○，乙○○告以會有自大陸地區寄包裹之人
    聯絡確認包裹將於何時寄送臺灣，並在紙片寫下「李瑞郎00
    00000000000000」交予鄭俊源，乙○○並要求屆時愷他命運
    抵臺灣，由丁○○陪同鄭俊源一同去簽收包裹，並允諾事成
    後將交付2人3萬元；丁○○、鄭俊源、乙○○及李輝安即基
    於基於共同運輸、私運第三級毒品愷他命至臺灣地區之犯意
    聯絡，而為後述A 包裹之運毒行為。至於甲○○則詢問戊○○是否願意簽收包裹賺取3萬元，戊○○為賺取3萬元而應允
    之，甲○○遂提供亦有犯意聯絡之戊○○持用之「00000000
    00」行動電話號碼予乙○○，乙○○並交付1 個大陸地區電
    話號碼予甲○○，以聯繫接貨事宜。甲○○、戊○○、乙○○及李輝安即基於共同運輸、私運第三級毒品愷他命至臺灣
    地區之犯意聯絡，而預備為後述B 包裹之運毒行為。乙○○
    即將鄭俊源、戊○○之上開行動電話號碼，及分別預定之收
    貨地址「臺北市中山區○○○路○段30 8號1樓」、「桃園縣
    楊梅鎮○○路165 號」提供予李輝安，李輝安依運毒計畫，
    分別撥打上開鄭俊源、戊○○之行動電話號碼，分別與之聯
    繫，並告以包裹會運抵臺灣準備接貨之時日。然期間，戊○○於貨到三日前後悔，於3月2日李輝安來電時，稱：打錯電
    話了等語。李輝安即與乙○○確認，乙○○告以沒錯。李輝
    安旋即安排在大陸地區所取得之如附表一所示之第三級毒品
    愷他命接續包裝夾藏為包裹A、B，包裹A係將附表一編號1所
    示第三級毒品愷他命白色細晶體，以附表二編號1 之塑膠袋
    套裝2層，分裝為12 包，藏置於如附表二編2、3所示之南瓜
    造型陶瓷工藝品4只（每只2包）、雪人造型陶瓷工藝品4 只
    （每只1包）內，並分別以如附表二編號4、5 所示外包裝袋
    、保麗龍、黑色海綿包覆後，以如附表二編號6所示小紙箱8
    只逐一包裝，再裝放於如附表二編號7所示之2只大紙箱內；
    包裹B係將附表一編號2所示第三級毒品愷他命白色細晶體，
    夾藏於附表二編號8所示之鴨子造型陶瓷工藝品12 只內，並
    分別以如附表二編號9 所示外包裝袋、保麗龍包覆後，以附
    表二編號10所示小紙箱12只逐一包裝，再裝放於如附表二編
    號11所示之3只大紙箱內。包裹完畢後，97年2月29日在包裹
    A提單上填載「品名：樣品、收件人：李瑞、聯絡電話00000
    00000 號（按由鄭俊源所持用）、收件地址：臺北市中山區
    ○○○路5段308號1樓」；97年3月2日在包裹B提單上填載「
    品名：工藝品、收件人：何照雄、聯絡電話：0000000000號
    （按由戊○○所持用）、收件地址：桃園縣楊梅鎮○○路16
    5號」，包裹A、B 分別以「李明坤」、「楊晉廷」名義託運
    ，自大陸地區分別接續交由不知情之東莞市常安國際貨物運
    輸代理有限公司、裕強物流有限公司自中國大陸以航空快遞
    包裹之方式，運輸走私上開夾藏之愷他命入境臺灣，並分別
    委由不知情之佳羿報關行、飛樂報關行報關進口，包裹A 並
    委由不知情之一路發物流公司進行臺灣地區之國內運送。上
    開2件包裹分別於同年3 月2日、3月3日運抵臺灣桃園國際機
    場遠雄快遞進口專區，包裹A於3月2 日中午12時15分許、包
    裹B於3月3日凌晨2時10分許，均經財政部台北關稅局人員以
    X 光檢查時發覺有異，乃會同內政部警政署航空警察局安全
    檢查隊人員當場拆封後，發現上開南瓜、雪人造型工藝品夾
    藏有附表一編號1 所示之愷他命，鴨子造型工藝品夾藏有附
    表一編號2 所示之愷他命。內政部警政署航空警察局為查緝
    犯罪，乃由警員喬裝快遞送貨人員，於97年3月3日上午先按
    包裹A 提單上所載之收貨人電話，通知貨到可收之訊息，至
    於鄭俊源於97年3月2日即已接獲大陸地區電話告知包裹將於
    翌日運抵臺灣，隨即轉告丁○○，2人自同年3 月2日一起通
    宵遊玩，翌日（3月3日）上午接獲上開喬裝快遞人員之警員
    電話後，2人一同至臺北市中山區○○○路○段308號1樓「鬥
    陣網咖」準備簽收包裹A，同日11 時15分許，喬裝快遞人員
    之員警將上開夾藏愷他命之包裹A 送至上開「鬥陣網咖」，
    鄭俊源簽收包裹後，旋為埋伏員警當場逮捕，並扣得前述鄭
    俊源持用之門號0000000000 號行動電話1支（含SI M卡1 張
    ），陪同代收包裹之丁○○即趁隙離開網咖，隨即撥打電話
    通知乙○○，乙○○馬上電話通知甲○○勿出面領取上開包
    裹B，而未前往桃園縣楊梅鎮○○路165 號之「85度C咖啡店
    」，領取署名為「何照雄」之藏有愷他命之包裹B。
二、案經內政部警政署航空警察局移送臺灣桃園地方法院檢察署
    檢察官偵查起訴。
    理  由
甲、證據能力：
（一）被告戊○○辯護人辯稱：同案被告乙○○、丁○○、甲○○於審判外陳述均無證據能力，乙○○所述係推測之詞，
      亦無證據能力乙節。經查：
    有關同案被告乙○○、丁○○、甲○○、鄭俊源等之說詞
      ，對於被告戊○○而言，確屬被告以外之人，然其等偵查
      中經檢察官告以法律上之拒絕證言權後，仍願以證人身分
      具結後所為之陳述（偵卷第76-80頁，85-88 頁，90-95頁
      ，99-101頁），辯護人未指陳有何顯有不可信之情況，依
      刑事訴訟法第159條之1 第2項規定，自有證據能力。此部
      份所辯，尚有誤會。至於其等警詢說詞，固屬審判外陳述
      ，惟原審以其等為證人實施交互詰問，賦予被告戊○○及
      其辯護人詰問權，並引其等警詢為內容，則各該警詢筆錄
      ，自屬原審詰問內容一部份，自有證據能力，惟為免引用
      周折，逕引原出處。是此部份所辯，尚有誤會。
    辯護人辯稱：同案被告乙○○於偵訊稱：李輝安「可能」
      在電話中跟戊○○講。及於原審稱：甲○○找戊○○等，
      均係推測之辭，其証言不可採乙節（本院卷第94頁），按
      證人之個人意見或推測之詞，除以實際經驗為基礎者外，
      不得作為證據，刑事訴訟法第160 條定有明文。證人即同
      案被告乙○○於偵訊稱：李輝安有跟他說報酬的事，也「
      可能」在電話中跟戊○○、鄭俊源他們講等語（偵卷第77
      頁），所謂可能，雖有非十分確定之成分，惟此部份係根
      據證人乙○○之實際運毒溝通經驗為基礎，所為之証言，
      參酌證人鄭俊源稱：有說去收，有錢等語（同上卷第92頁
      ），足見證人乙○○上開偵訊所述，尚非單純臆測，而係
      有實際經驗基礎，並有證據可佐，自有證據能力。此部份
      所辯，尚有誤會。至於同案被告乙○○於原審稱：甲○○
      找戊○○等語（原審卷第52頁，係就其所知而陳述，難認
      係臆測或個人意見，是此部份所辯，亦有誤會。
（二）其餘後引證據，被告及辯護人對之均不爭執（本院卷第78
      頁背面至79頁，第119 頁），證人朱紋賢、余建志於警詢
      中之證述，雖屬傳聞證據，惟被告及辯護人於本院審理時
      均不爭執其證據能力，本院審酌上開筆錄作成時，較無人
      情施壓或干擾，亦無不當取供之情形，認為以之作為本案
      之證據亦屬適當，是上開警詢之證述，依刑事訴訟法第15
      9條之5第2項規定，有證據能力。
乙、有罪部份（及被告乙○○、甲○○及丁○○部分）：
一、訊據上訴人即被告等均否認有何運輸第三級毒品愷他命、私
    運管制物品進口等犯行，被告乙○○固不諱言：李輝安於
    前揭時間，向其表明若代收自大陸地區寄至臺灣之包裹，有
    3 萬元酬勞，請尋找代收之人，其乃邀集丁○○、甲○○幫
    忙找人，丁○○找鄭俊源，甲○○找戊○○，並分別提供鄭
    俊源、戊○○之行動電話號碼，其再將鄭俊源、戊○○之電
    話號碼交予李輝安。97年2月27日其約丁○○、鄭俊源一同
    至前揭茶醉泡沫茶坊談簽收包裹之事宜。鄭俊源被抓之後，
    丁○○打電話通知關於鄭俊源被查獲之事，其有打電話予甲○○，並叫甲○○跟戊○○說不要去收包裹等情，並辯稱：
    不知道包裹內夾藏愷他命，遭李輝安表示是寄逃漏稅貨品，
    伊信以為真，不具主觀上犯意云云。被告丁○○則坦承犯
    行，惟辯稱：剛開始不知道包裹內夾藏毒品云云。被告甲○○坦承：有將自己及戊○○之電話號碼交給乙○○等情，
    惟辯稱：乙○○並未告知電話號碼之用途，當時係礙於好友
    情誼，只是應付乙○○，也沒有人自大陸地區打電話給伊，
    97 年3月3日伊沒有接到乙○○打來之電話。第一時間就拒
    絕簽收包裹，未貪圖3萬元報酬，未應允幫忙簽收包裹云云
    。經查：
（一）有關97年2 月上旬某日，李輝安聯繫被告乙○○，尋找毒
      品包裹運抵臺灣後負責提領貨物之人，97年2 月20日左右
      ，被告乙○○邀集被告丁○○、甲○○至「茶醉」泡沫茶
      坊，分別告以簽收包裹可獲3 萬元，惟被告丁○○、甲○○未應允出面簽收包裹，但願找人。被告丁○○得鄭俊源
      應允後，於同年2月26或27 日，帶領鄭俊源在「茶醉」泡
      沫茶坊與被告乙○○碰面，由被告丁○○當面將鄭俊源之
      行動電話號碼「0000000000」交給乙○○，被告乙○○告
      以會有自大陸地區寄包裹之人聯絡確認包裹將於何時寄送
      臺灣，並在紙片寫下「李瑞郎0000000000000000」交予鄭
      俊源，被告乙○○並要求被告丁○○屆時陪同鄭俊源一同
      去簽收包裹，並允諾事成後將交付2人3萬元。而被告甲○○則將被告戊○○持用之「0000000000」行動電話號碼提
      供予被告乙○○，乙○○隨即將鄭俊源、戊○○之上開行
      動電話提供予李輝安，李輝安於寄送包裝夾藏愷他命之包
      裹前，即以電話分別通知鄭俊源、戊○○貨物寄達臺灣準
      備收貨之日期，惟戊○○早已後悔。包裹A、B先後運抵臺
      灣後，經海關人員發現其內均夾藏第三級毒品愷他命，於
      97年3月3日上午依提單上所載收貨人電話，通知貨到可收
      之訊息。而鄭俊源於97年3月2日接獲大陸方面告知包裹將
      於翌日運抵臺灣後，隨即轉告丁○○，2 人一起通霄遊玩
      ，嗣接獲警方喬裝快遞人員之電話後，一同至鬥陣網咖準
      備簽收包裹，同日11時15分許，在「鬥陣網咖」，鄭俊源
      簽收包裹後，為員警當場逮捕，而陪同收取包裹A 之被告
      丁○○即趁隙離開網咖，隨即撥打電話通知被告乙○○，
      乙○○馬上電話通知甲○○，並要甲○○轉告戊○○勿出
      面領取上開包裹B 等情節，業據：被告乙○○於警詢、
      偵訊及原審供述在卷（偵卷第7頁反面、8頁正反面、76、
      77頁，原審卷第52、176至179頁、184頁正反面），核
      與證人鄭俊源於原審證述大致相符（原審卷第106至109、
      112至116頁），且被告丁○○、甲○○亦坦承：分別提
      供鄭俊源、戊○○之電話號碼予被告乙○○等情（原審卷
      第119頁、186頁反面），此外，復有同案被告鄭俊源持
      用之門號0000000000行動電話與大陸地區電話號碼000000
      0000000000（即被告乙○○交付予鄭俊源紙片上所載）於
      97年3 月2日下午4時18分電話聯絡之通聯記錄；同案被告
      戊○○0000000000行動電話與大陸地區電話號碼00000000
      00000於97年3月2日下午4時33分之通聯紀錄在卷可佐（外
      放證物：鄭俊源欄第140頁。戊○○欄第2頁）。且扣案
      之鄭俊源所簽收包裹A夾藏之如附表一編號1所示之12包白
      色細晶體，係以附表二編號1之塑膠袋套裝2層，分裝為12
      包，藏置於附表二編2、3所示之4 只南瓜造型陶瓷工藝品
      （每只2包）、4 只雪人造型陶瓷工藝品（每只1包）內，
      並分別以如附表二編號4、5所示外包裝袋、保麗龍、黑色
      海綿包覆後，以如附表二編號6所示小紙箱8只逐一包裝，
      再裝放於如附表二編號7所示之2 只大紙箱內；包裹B夾藏
      之如附表一編號2所示之白色細晶體，夾藏於附表二編號8
      所示之鴨子造型陶瓷工藝品12只內，並分別以如附表二編
      號9所示外包裝袋、保麗龍包覆後，以附表二編號10 所示
      小紙箱12 只逐一包裝，再裝放於如附表二編號11所示之3
      只大紙箱內，包裹A 上提單記載「品名：樣品、收件人：
      李瑞、聯絡電話0000000000號（按由鄭俊源所持用）、收
      件地址：臺北市中山區○○○路○段308號1樓」；包裹B提
      單上記載「品名：工藝品、收件人：何照雄、聯絡電話：
      0000000000號（按由戊○○所持用）、收件地址：桃園縣
      楊梅鎮○○路165 號」，分以「李明坤」、「楊晉廷」名
      義接續託運，自大陸地區交由不知情之東莞市常安國際貨
      物運輸代理有限公司、裕強物流有限公司自中國大陸以航
      空快遞包裹之方式，運輸走私上開夾藏之愷他命入境臺灣
      ，並委由佳羿報關行、飛樂報關行進行報關程序，包裹 A
      並委由一路發物流公司進行國內運送。上開2 件包裹分別
      於同年3月2日、3月3日運抵臺灣桃園國際機場遠雄快遞進
      口專區，3月2 日12時15分許、3月3日2時10分許，分經財
      政部台北關稅局人員以X 光檢查時發覺有異，乃會同內政
      部警政署航空警察局安全檢查隊人員當場拆封後，發現上
      開包裹A內之南瓜、雪人造型工藝品內夾藏有附表一編號1
      所示之愷他命粉末，包裹B 內之鴨子造型工藝品夾藏有附
      表一編號2 所示之愷他命等情，業據證人即佳羿報關行現
      場報關人員朱紋賢於另案警詢、證人即飛樂報關行現場報
      關人員余建志於警詢證述明確（偵卷第33頁），有運送貨
      物簽單、X 光檢查儀注檢貨物報告表、進口快遞貨物簡易
      申報單、臺北關稅局扣押貨物運輸工具收據及搜索筆錄、
      查獲照片等在卷可稽（偵卷第39至49、52至54頁反面），
      及如附表二、附表三編號1所示之物品扣案可資佐證。且
      警方將上開包裹A南瓜、雪人工藝品內夾藏如附表一編號1
      所示白色細晶體，送請內政部警政署刑事警察局鑑驗結果
      ，檢出第三級毒品愷他命（驗前總毛重5038.88公克，包
      裝塑膠袋重40.17公克，經鑑定機關取樣0.18公克鑑析用
      罄，驗餘淨重4998.53公克，純度98％）；包裹B鴨子工藝
      品內夾藏如附表一編號2所示白色細晶體，送請內政部警
      政署刑事警察局鑑驗結果，檢出第三級毒品愷他命（驗前
      總毛重2948.43公克，包裝塑膠袋重72.96公克，經取樣0.
      46公克鑑析用罄，驗餘淨重2875.01公克，純度99％），
      有該局97年3月17日刑鑑字第0970033143號、97年3月13日
      刑鑑字第0970033144號鑑定書2紙可參（偵卷第57、59 頁
      ），堪認上開AB包裹所藏者，確為第三級毒品愷他命無疑
      。事證明確，此部份事實，堪予認定。
（二）被告乙○○、丁○○、甲○○等辯稱：不知包裹內夾藏毒
      品云云，然如前所述，被告乙○○、丁○○、甲○○就提
      供友人鄭俊源、戊○○之聯絡電話予李輝安之目的在於簽
      收包裹之用，且對於簽收包裹可獲得3 萬元報酬知之甚詳
      ，且被告乙○○稱：因被告丁○○、甲○○不願出面簽收
      包裹，遂要其2人提供有意願賺錢簽收包裹之友人等語（
      原審卷第177 頁正反面），佐以被告丁○○稱：因害怕有
      法律風險而不願出面簽收包裹等語（原審卷第69頁），被
      告甲○○稱：知道從大陸寄來的東西會危害我們等語（偵
      卷第15頁），再參酌證人即另案被告鄭俊源所述：乙○○
      有提到裡面東西不是合法，他說有可能會出事情，伊於應
      允簽收包裹時，有想過包裹內是毒品，因為新聞報導有些
      人是因為這樣被抓等語（原審卷第110至113頁），綜上，
      顯見：以共犯鄭俊源簽收包裹之際為19歲稚齡，尚且認為
      包裹內是毒品，則被告乙○○、丁○○、甲○○等顯然明
      知僅出面簽收包裹，即有厚利可圖，但因包裹內係夾藏毒
      品，始不願自行冒風險出面簽收包裹，轉而找尋需錢孔急
      之鄭俊源、戊○○出面簽收毒品等情，當可認定。且共犯
      李輝安因案通緝才到大陸，在臺灣尚有親友一節，亦據被
      告乙○○證述在卷（原審卷第182 頁反面），若無不法，
      共犯李輝安之親友實無不能收取李輝安所寄送包裹之理，
      何須透過被告乙○○，邀集被告丁○○、甲○○，尋找代
      收之人，並提供報酬？如此周折且大費周章，益顯有不法
      意圖。再證人鄭俊源證稱：97年3月3日上午接到快遞電話
      後就告知被告丁○○現在要去鬥陣網咖收包裹，丁○○當
      時沒有什麼反應，講完就跟著伊去鬥陣網咖，且案發當天
      伊去收包裹前，丁○○有打電話給乙○○說：我要去網咖
      收包裹等語（原審卷第116頁），並有鄭俊源接獲大陸地
      區電話後，於97年3月2日下午4時54分以自身持用之行動
      電話撥打電話予被告丁○○門號0000000000號行動電話之
      通聯記錄，及被告乙○○、丁○○2人持用之門號0000000
      000、0000000000行動電話於97年3月3日上午10時34分、
      11時14分確實有電話聯絡之通聯紀錄在卷可佐，據此，足
      認被告乙○○、丁○○對於鄭俊源前去鬥陣網咖簽收包裹
      A之時地、簽收之情形，瞭若指掌，且被告丁○○隨同在
      側，而鄭俊源簽收包裹前，被告丁○○尚向被告乙○○電
      話回報，況被告丁○○既自承：畏懼自行簽收包裹之法律
      風險，竟甘冒陪同簽收包裹時一併遭逮捕之風險，與鄭俊
      源共同前往鬥陣網咖收取包裹，顯見，被告乙○○、丁○○當係擔任毒品運輸之監督角色，是此部份，自不足採。
（三）被告乙○○辯稱：果若知情，應以綽號或單線聯絡，且找
      信任之人，方不致被供出，且李輝安直接與鄭俊源、戊○○連絡，並未透過被告，足認被告不知且未參與乙節，然
      按犯罪手法，精粗不一，固有以綽號或單線聯絡，或守口
      之人，以避追查，然亦有只求目的，不顧手法者，且共犯
      間如何聯繫，本其自由，難有一定順序與方法，因此，尚
      難以犯罪手法直接，聯絡方式不同，即棄上開不利被告乙○○之證據於不顧，而為其有利之認定，是此部分所辯，
      尚不可採。
（四）被告丁○○辯護人辯稱：證人乙○○證稱丁○○，顧慮恐
      有不法，不願為賺取3 萬元，而拒絕代收包裹。只是介紹
      鄭俊源，由其二人聯繫等情，亦據鄭俊源供述在卷，足見
      被告丁○○就鄭俊源與乙○○商談收取包裹之可能犯行，
      並未涉嫌教唆或共同參與乙節（本院卷第40-42頁），惟
      被告丁○○於本院已認罪，對前揭犯罪過程與事實，並不
      爭執（本院卷第151頁，162頁），核與前開證據相符，自
      堪採信，是證人乙○○、鄭俊源所為有利被告丁○○之說
      詞，與此不符，自不足採，此部份所辯，尚有誤會。
（五）被告甲○○辯稱無意簽收包裹乙節，經查：證人乙○○於
      原審證稱：甲○○曾向我表示有1 個朋友想要賺錢，就把
      戊○○電話號碼給我；甲○○告訴我戊○○有意願要去接
      收包裹，我跟甲○○講去找戊○○收包裹時，將大陸那邊
      電話交給甲○○，我沒給戊○○；丁○○打電話說鄭俊源
      被抓了，我有打電話給甲○○說叫戊○○不要去簽收包裹
      ；甲○○說他現在馬上打給戊○○等語（原審卷第177 頁
      反面、178頁反面、179頁反面），核與被告甲○○於偵訊
      稱：曾以電話與戊○○聯絡，告知將提供戊○○電話予乙○○，伊向戊○○表示伊有1 位以前相處的哥哥需要伊提
      供2 支信得過的電話，提供借他使用，如果有人打電話給
      戊○○，請戊○○跟伊說，伊再跟乙○○說等語（偵卷第
      99頁），於原審稱：97年3月3日當天乙○○有打電話叫我
      跟戊○○說不要去簽收包裹。當時我打電話跟戊○○說不
      要去簽收包裹，戊○○說他在睡覺等語（原審卷第188 頁
      ），復有被告丁○○持用之門號0000000000號行動電話與
      被告乙○○持用之門號0000000000號行動電話於97年3月3
      日11時35 分、11時48分、12時27分、14時7分之通聯記錄
      、被告乙○○持用之上開行動電話與甲○○持用之門號00
      00000000號行動電話於97 年3月3日14時8分、14時39分之
      通聯紀錄可佐，堪認：被告丁○○於鬥陣網咖趁隙逃離後
      ，即打電話通知被告乙○○關於鄭俊源簽收包裹時遭警逮
      捕之事，且被告乙○○確實打電話通知被告甲○○，要求
      通知戊○○不要去簽收包裹，以免東窗事發，而被告甲○○亦確實打電話通知戊○○等節。倘被告甲○○早無意參
      與運輸，何以仍居中連絡？是其所辯，有違常情，不足採
      信。
（六）被告甲○○之辯護人辯稱：AB包可分，不能以A 包起運，
      即認B 包亦既遂乙節，按毒品危害防制條例所稱「運輸」
      毒品行為，係指本於運輸之意思由甲地運到乙地之行為，
      包括國際間及國內一切載運與輸送毒品之情形而言，倘有
      此載運與輸送意圖者，一有搬運輸送之行為，犯罪即已成
      立；再懲治走私條例第2條第1項所謂私運管制物品進口，
      係指由國外或自大陸地區私運管制物品，進入臺灣地區而
      言；輸入之既遂與未遂，又以是否已進入國界為標準；而
      運輸毒品罪祇以所運輸之毒品已實施運送為已足，並非以
      運抵目的地為犯罪完成之要件，區別該罪既遂或未遂，應
      以已否起運為準，既已起運，構成該罪之輸送行為即已完
      成，不以抵達目的地為既遂條件（最高法院95年度臺上字
      第298 號判決意旨參照），查扣案包裹A、B夾藏之毒品愷
      他命既業自大陸地區利用空運為運輸工具運抵我國桃園機
      場，該等愷他命既已運抵我國領域內，則此私運管制物品
      愷他命進口及運輸愷他命之行為皆已經完成。是此部份所
      辯，尚有誤會。
（七）被告甲○○辯護人辯稱：戊○○於警詢、偵訊及原審稱:
      我國中同學甲○○在這次事件中向我表示可能會有人打電
      話給我，叫我都不要理會等語，且依其警詢稱：97年3月2
      日16時33分11秒19時37分42秒，大陸行動電話0000000000
      000 撥電話給我，我也不知他為何打給我，他說有東西要
      收，我說我不認識大陸人，更沒有包裹要收，你打錯了，
      我就掛他電話，至97年3月3日21時59分4秒，大陸上海室
      內電話000000000000受話，期間我都關機，只在97年3 月
      3日1時37分27秒甲○○有打電話給我，談話內容是問我有
      無上班，確定有後，就馬上來便利商店找我聊天，見面後
      有向他提起接到大陸地區號碼電話之事，他表示不要理他
      就好了等語，乙○○於警詢稱：甲○○沒有代價等語，足
      認甲○○無犯罪動機，亦無犯意乙節，然查：被告甲○○
      自承：為簽收包裹事，將戊○○電話給乙○○等語，核與
      證人即同案被告乙○○稱：甲○○告訴我戊○○願意接包
      裹，直接告訴我戊○○電話等語相符（原審卷第177頁背
      面至178頁），已足認其等有犯意聯絡。何況，被告乙○○於鄭俊源被抓後，即通知被告甲○○不要取包裹等情，
      為被告甲○○及乙○○所是認（原審卷第179頁，188頁）
      ，若被告甲○○早已中止犯意，被告乙○○豈會再通知？
      由此益顯被告甲○○之犯意。至於被告甲○○與下手即同
      案被告戊○○如何說法，並不影響毒品自大陸起運來台，
      自無解於罪責。而犯罪動機，千奇百樣，或有收取報酬，
      或償還人情等，不一而足，不能以未收報酬，即認無犯意
      。是此部份所辯，尚有誤會。
（八）被告等辯稱：至多僅係提供電話幫助乙節，按刑法之共同
      正犯，包括共謀共同正犯及實行共同正犯二者在內；祇須
      行為人有以共同犯罪之意思，參與共同犯罪計畫之擬定，
      互為利用他人實行犯罪構成要件之行為，完成其等犯罪計
      畫，即克當之，不以每一行為人均實際參與部分構成要件
      行為或分取犯罪利得為必要（最高法院96年度台上字第18
      82號判決意旨參照）。又共同正犯之意思聯絡，原不以數
      人間直接發生者為限，即有間接之聯絡者，亦包括在內（
      最高法院77年台上字第2135號判例參照）。運毒集團以快
      遞貨物之方式運輸毒品入境臺灣，最主要之關鍵在於提單
      上收貨人聯絡電話，俾於得以聯絡該電話持用人簽收包裹
      ，倘運毒集團無法掌握毒品運抵臺灣後，快遞公司應通知
      何人簽收，毒品下落即無法掌握。被告乙○○、丁○○、
      甲○○雖否認參與本件運輸毒品犯行，惟被告乙○○、丁○○、甲○○分別謀議尋找願意簽收包裹賺錢之人，隨後
      被告丁○○、甲○○分別將鄭俊源、戊○○之電話號碼轉
      告被告乙○○後，由乙○○再轉交李輝安，李輝安遂安排
      毒品自大陸地區寄送臺灣，其等彼此相互利用他人實行運
      輸毒品入境臺灣之構成要件行為至明。是就A包裹部份，
      被告乙○○、丁○○、鄭俊源及李輝安間，就B包裹部份
      ，被告乙○○、甲○○及李輝安間分別有犯意聯絡及行為
      分擔（被告戊○○雖有犯意連絡，然於實施前已中止犯意
      ，而未參與行為分擔，詳如後述）；分別為共同正犯，此
      部份所辯，自不可採。
（九）被告丁○○固於本院表示認罪等語（本院卷第151頁），
      惟其於警詢偵訊及原審係否認犯罪，即無後述毒品危害防
      制條例第十七條所謂於偵審中自白減刑規定之適用。
綜上，被告等所辯，均不可採，事證明確，被告等犯行均堪認定
。
三、新舊法比較：
（一）毒品危害防制條例部分條文修正，業經總統於98年5 月20
      日以華總一義字第09800125141 號令公布。本次修正條文
      包括同條例第4條、第11條、第11條之1、第17條、第20條
      及第25條。依中央法規標準法第14條規定：「法規特定有
      施行日期，或以命令特定施行日期者，自該特定日起發生
      效力」，而該同條例第36條已定有施行日期，故本次修正
      條文自公布後6 個月施行。本次修法涉及多項授權法規修
      正或訂定，須定有一定施行日期，以完備相關法令修訂及
      行政作業程序，而毒品危害防制條例第36條已定有施行日
      期，本次修法自無另訂或修正該條文之必要。法務部民國
      98年06月08日法檢字第0980802279號函參照。而觀諸該條
      例第25條第3 項規定：前二項人員採驗尿液實施辦法，由
      行政院定之。第20條第4 項規定：受觀察、勒戒或強制戒
      治處分之人，於觀察、勒戒或強制戒治期滿後，由公立就
      業輔導機構輔導就業等情，此次修法確有待相關機關配合
      ，而須有一定施行日期。依上開說明，自應自公佈後六月
      施行，亦即於98年11月20日施行。合先敘明。
（二）是被告行為後，上開條例修法與本案有關者為：
    毒品危害防制條例第四條修正規定：「製造、運輸、販賣
      第一級毒品者，處死刑或無期徒刑；處無期徒刑者，得併
      科新臺幣二千萬元以下罰金。製造、運輸、販賣第二級毒
      品者，處無期徒刑或七年以上有期徒刑，得併科新臺幣一
      千萬元以下罰金。製造、運輸、販賣第三級毒品者，處五
      年以上有期徒刑，得併科新臺幣七百萬元以下罰金。製造
      、運輸、販賣第四級毒品者，處三年以上十年以下有期徒
      刑，得併科新臺幣三百萬元以下罰金。製造、運輸、販賣
      專供製造或施用毒品之器具者，處一年以上七年以下有期
      徒刑，得併科新臺幣一百萬元以下罰金。前五項之未遂犯
      罰之」，而該條例修正前第四條規定：「製造、運輸、販
      賣第一級毒品者，處死刑或無期徒刑；處無期徒刑者，得
      併科新臺幣一千萬元以下罰金。製造、運輸、販賣第二級
      毒品者，處無期徒刑或七年以上有期徒刑，得併科新臺幣
      七百萬元以下罰金。製造、運輸、販賣第三級毒品者，處
      五年以上有期徒刑，得併科新臺幣五百萬元以下罰金。製
      造、運輸、販賣第四級毒品者，處三年以上十年以下有期
      徒刑，得併科新臺幣三百萬元以下罰金。製造、運輸、販
      賣專供製造或施用毒品之器具者，處一年以上七年以下有
      期徒刑，得併科新臺幣一百萬元以下罰金。前五項之未遂
      犯罰之」，可見該條第三項就運輸第三級毒品部分於修正
      後業經提高併科罰金刑之刑度，然就有期徒刑之刑度部分
      並未有提高之情形。
    毒品危害防制條例第十七條有關減輕其刑之規定，修正前
      毒品危害防制條例第十七條規定「犯第四條第一項至第四
      項、第五條第一項至第四項前段、第六條第一項至第四項
      、第七條第一項至第四項、第八條第一項至第四項、第十
      條或第十一條第一項、第二項之罪，供出毒品來源，因而
      破獲者，得減輕其刑」，修正為「犯第四條至第八條、第
      十條或第十一條之罪，供出毒品來源，因而查獲其他正犯
      或共犯者，減輕或免除其刑。犯第四條至第八條之罪於偵
      查及審判中均自白者，減輕其刑。」，比較修正前、後之
      規定，可知依修正前之規定，僅於供出毒品來源，並因而
      破獲者，始可減輕其刑，然依修正後毒品危害防制條例第
      十七條第二項之規定，被告如於偵查及審判中均自白者，
      即可減輕其刑，或供出正犯或共犯除原有減輕其刑外，甚
      至可以免除其刑。本件被告甲○○之辯護人辯稱：甲○○
      供出乙○○，警方因而查獲乙○○乙節，經查：證人即承
      辦員警丙○○證稱：開始查緝本案時不知乙○○涉案，直
      到甲○○供述乙○○叫他找人要收貨的姓名電話，才知道
      乙○○涉案，而後查獲乙○○等語（本院卷第152 頁正反
      面），是此部份所辯，即屬有據。
    綜上比較，被告甲○○有修正後毒品危害防制條例第十七
      條之適用，自較修正前為有利，應適用修正後毒品危害防
      制條例。而被告乙○○、丁○○等並未於偵審中自白犯行
      ，即無修正後毒品危害防制條例第十七條之適用，且毒品
      危害防制條例第四條併科罰金刑之提高，綜上比較，其二
      人部份應適用修正前之毒品危害防制條例第四條第三項之
      規定較為有利。
四、按愷他命係毒品危害防制條例第2條第2 項第3款所規定之第
    三級毒品，且係行政院依懲治走私條例第2條第4項公告之「
    管制物品及其數額」甲項第4款所列之管制進出口之物品。
    又自大陸地區私運物品進入臺灣者，以私運物品進口論，懲
    治走私條例第12條亦有規定。故核被告乙○○、丁○○所為
    ，均係犯98年5 月20日修正前毒品危害防制條例第4條第3項
    之運輸第三級毒品罪，及懲治走私條例第12條及第2條第1項
    之自大陸地區私運管制物品進口罪；核被甲○○所為，均係
    犯98年5 月20日修正後毒品危害防制條例第4條第3項之運輸
    第三級毒品罪，及懲治走私條例第12條及第2條第1項之自大
    陸地區私運管制物品進口罪。被告乙○○、丁○○就包裹
    A 之運輸第三級毒品犯行，與鄭俊源、李輝安間，被告乙○○、甲○○就包裹B 之運輸第三級毒品犯行與李輝安間，互
    有直接、間接犯意聯絡及行為分擔，分別為共同正犯。又
    被告乙○○、丁○○、甲○○，係利用不知情之物流、報關
    、航空等業者為前揭共同運輸、私運第三級毒品至臺灣，為
    間接正犯。按刑法上之接續犯為包括之一罪，係指數行為
    於同時同地或密切接近之時地實施，侵害同一之法益，各行
    為之獨立性極為薄弱，依一般社會健全觀念，在時間差距上
    ，難以強行分開，在刑法評價上，以視為數個舉動之接續施
    行，合為包括之一行為予以評價。查包裹A、B均係以陶瓷工
    藝品之型態夾藏愷他命，寄送貨物時間僅間隔1 日，均以空
    運方式為之，綜上，堪認被告乙○○應係基於單一運輸、私
    運第三級毒品愷他命來臺之犯意下之數個舉動之接續施行，
    應論以包括一罪。被告等人均係以一私運行為觸犯前揭運
    輸第三級毒品罪及自大陸地區私運管制物品進口罪2 罪名，
    為想像競合犯，應依刑法第55條規定，均從一重之運輸第三
    級毒品罪論處。被告甲○○供出共犯乙○○，應依修正後
    毒品危害防制條例第17條第1 項減輕其刑。被告丁○○雖
    於本院認罪，惟因不闇法律，未能於偵查中即自白犯行，而
    無毒品危害防制條例減刑之適用，考此情狀，若論以最低法
    定刑，亦不無情輕法重之虞，而無從獎勵犯後自白自新，爰
    依刑法第59條減輕其刑。
五、原審以事證明確，予以論罪科刑，固非無見，惟原判決認
    戊○○為共犯，如後所述，尚有誤會。本件犯罪事實分二
    組，且各自連絡，應分別為共犯，原審認均係共犯，亦有誤
    會。有關被告丁○○對包裹B部分，被告甲○○對包裹A部
    分，難認有犯意聯絡及參與，原審予以論罪，尚有未洽。
    另毒品危害防制條例第19條第1項之沒收係義務沒收，不因
    另案諭知沒收，而不存在，自不得毋庸諭知沒收，原審以附
    表2編號1至7所示物品，業經另案沒收，而不為沒收諭知，
    亦有誤會。被告丁○○、甲○○上訴指摘及部分，為有理
    由，被告乙○○、丁○○、甲○○上訴否認犯行，為無理由
    ，惟原判決既有上述瑕疵可指，即屬不能維持，應由本院撤
    銷改判。爰審酌被告等運輸、私運第三級毒品入臺，數量不
    少，幸及時查獲，而未流入市面，造成更大危害。並被告等
    於本件運毒擔任之角色，及其等犯後態度等一切情狀，分別
    量處如主文第二三四項所示之刑。沒收部分：扣案如附表
    一編號1所示之第三級毒品愷他命（驗餘淨重4998.53公克）
    、編號2所示之第三級毒品愷他命（驗餘淨重2875.01公克）
    ，為違禁物，應依刑法第38條第1項第1款，諭知沒收（按第
    三級毒品與毒品危害防制條例第18條第1項規定不符，不能
    依此諭知沒收銷毀之）。取樣化驗部分，既已驗畢用罄而滅
    失，自無庸再予宣告沒收。附表2所示即包裹A、B夾藏愷
    他命之包裝塑膠袋、南瓜、雪人造型工藝品、鴨子造型陶瓷
    工藝品、外包裝袋及保麗龍、黑色海棉、小紙箱、大紙箱，
    係李輝安所有，用以包裝夾藏、運輸毒品之工具，供本件犯
    罪所用，應依毒品危害防制條例第19條第1項前段之規定宣
    告沒收。扣案之附表三編號1所示共犯鄭俊源持用之行動
    電話1支，業經鄭俊源於另案供承為其所有，用以作為包裹A
    收件人之聯絡電話，供本件犯罪所用，應依毒品危害防制條
    例第19條第1項前段之規定，於被告乙○○、丁○○、甲○○3人所犯罪名下，宣告沒收。至未扣案之附表三編號2所示
    被告戊○○持用之行動電話，如後所述，因被告戊○○不為
    罪，尚非共犯所有，且非違禁物，爰不為沒收諭知。
六、不另為無罪諭知部分：
（一）公訴意旨另以：被告丁○○對包裹B 部分，被告甲○○對
      包裹A 部分，亦有犯意聯絡及參與，亦犯毒品危害防制條
      例第4條第3項之運輸第三級毒品罪，及懲治走私條例第12
      條及第2條第1項之自大陸地區私運管制物品進口罪嫌等語
     。
（二）公訴人認其二人有此部份犯行，主要係以有毒品扣案，及
      同案被告乙○○稱：同時向丁○○、甲○○說運包裹可賺
      錢之事等語為據。訊據被告丁○○、甲○○堅決否認有此
      部份犯行，辯稱：未有犯意連絡與行為分擔，對此不知情
      等語。經查：同案被告乙○○固稱：向丁○○、甲○○說
      運包裹可賺錢之事等語，然如前所述，接收每一包裹為三
      萬元，係各自所得。因此，堪認被告乙○○雖利用同一場
      合謀議，惟係分別與被告丁○○、甲○○為犯意聯絡，尚
      非三者同時謀議。從而，本件雖有二個包裹，然顯係二組
      人馬，各自運作，於客觀上，彼此間並不將他組之運作，
      視為本組之行為，則被告丁○○、甲○○辯稱：無主觀犯
      意聯絡等語，即非無據，非不可採。綜上，即難認被告丁○○對包裹B部分，被告甲○○對包裹A部分，亦應負擔罪
      責。惟公訴人認此部份，與前揭論罪科刑部份為包括一罪
      關係，爰不另為無罪諭知。
丙、無罪部分（即被告戊○○部份)：
一、公訴意旨略以：被告戊○○與同案被告乙○○、甲○○、丁○○及共犯鄭俊源、李輝安等人，基於運輸私運第三級毒品
    愷他命至臺灣地區之犯意聯絡，由被告乙○○找丁○○、甲○○，至臺北市南港區○○○路「茶醉」泡沫茶坊，告以簽
    收包裹即可獲取3萬元。丁○○即找鄭俊源，於同年2月26或
    27日，帶領鄭俊源在前開「茶醉」泡沫茶坊與乙○○碰面，
    由丁○○當面將鄭俊源之行動電話號碼「0000000000 」交
    給乙○○，乙○○告以會有自大陸地區寄包裹之人聯絡確認
    包裹將於何時寄送臺灣，並在紙片寫下「李瑞郎0000000000
    000000」交予鄭俊源，並要求屆時愷他命運抵臺灣，由丁○○陪同鄭俊源一同去簽收包裹，並允諾事成後將交付2人3萬
    元；至於甲○○則詢問戊○○是否願意簽收包裹賺取3萬元
    ，戊○○為賺取3萬元而應允之，甲○○遂提供亦有犯意聯
    絡之戊○○持用之「0000000000」行動電話號碼予乙○○，
    乙○○並交付1個大陸地區電話號碼予甲○○，以聯繫接貨
    事宜。乙○○隨即將鄭俊源、戊○○之上開行動電話號碼，
    及分別預定之收貨地址「臺北市中山區○○○路○段308號1
    樓」、「桃園縣楊梅鎮○○路165號」提供予李輝安。李輝
    安依運毒計畫，分別撥打上開鄭俊源、戊○○之行動電話號
    碼，分別與鄭俊源、戊○○聯繫確認，並告以包裹會運抵臺
    灣準備接貨之時日。李輝安旋即安排在大陸地區所取得之如
    附表一所示之第三級毒品愷他命接續包裝夾藏為包裹A、B，
    包裹A係將附表一編號1所示第三級毒品愷他命白色細晶體，
    以附表二編號1之塑膠袋套裝2層，分裝為12包，藏置於如附
    表二編2、3所示之南瓜造型陶瓷工藝品4只（每只2包）、雪
    人造型陶瓷工藝品4只（每只1包）內，並分別以如附表二編
    號4、5所示外包裝袋、保麗龍、黑色海綿包覆後，以如附表
    二編號6所示小紙箱8只逐一包裝，再裝放於如附表二編號7
    所示之2只大紙箱內；包裹B係將附表一編號2所示第三級毒
    品愷他命白色細晶體，夾藏於附表二編號8所示之鴨子造型
    陶瓷工藝品12只內，並分別以如附表二編號9所示外包裝袋
    、保麗龍包覆後，以附表二編號10所示小紙箱12只逐一包裝
    ，再裝放於如附表二編號11所示之3只大紙箱內。包裹完畢
    後，97年2月29日在包裹A提單上填載「品名：樣品、收件人
    ：李瑞、聯絡電話0000000000號（按由鄭俊源所持用）、收
    件地址：臺北市中山區○○○路○段308號1樓」；97年3月2
    日在包裹B提單上填載「品名：工藝品、收件人：何照雄、
    聯絡電話：0000000000號（按由戊○○所持用）、收件地址
    ：桃園縣楊梅鎮○○路165號」，包裹A、B分別以「李明坤
    」、「楊晉廷」名義託運，自大陸地區分別接續交由不知情
    之東莞市常安國際貨物運輸代理有限公司、裕強物流有限公
    司自中國大陸以航空快遞包裹之方式，運輸走私上開夾藏之
    愷他命入境臺灣，並分別委由不知情之佳羿報關行、飛樂報
    關行報關進口，包裹A並委由不知情之一路發物流公司進行
    臺灣地區之國內運送。上開2件包裹分別於同年3月2日、3月
    3日運抵臺灣桃園國際機場遠雄快遞進口專區，包裹A於3月2
    日中午12時15分許、包裹B於3月3日凌晨2時10分許，均經財
    政部台北關稅局人員以X光檢查時發覺有異，乃會同內政部
    警政署航空警察局安全檢查隊人員當場拆封後，發現上開南
    瓜、雪人造型工藝品夾藏有附表一編號1所示之愷他命，鴨
    子造型工藝品夾藏有附表一編號2所示之愷他命。內政部警
    政署航空警察局為查緝犯罪，乃由警員喬裝快遞送貨人員，
    於97年3月3日上午先按包裹A提單上所載之收貨人電話，通
    知貨到可收之訊息，至於鄭俊源於97年3月2日即已接獲大陸
    地區電話告知包裹將於翌日運抵臺灣，隨即轉告丁○○，2
    人自同年3月2日一起通宵遊玩，翌日（3月3日）上午接獲上
    開喬裝快遞人員之警員電話後，2人一同至臺北市中山區○○○路○段308號1樓「鬥陣網咖」準備簽收包裹A，同日11時
    15分許，喬裝快遞人員之員警將上開夾藏愷他命之包裹A送
    至上開「鬥陣網咖」，鄭俊源簽收包裹後，旋為埋伏員警當
    場逮捕。因認被告戊○○涉有毒品危害防制條例第4條第3項
    之運輸第三級毒品罪，及懲治走私條例第12條及第2條第1項
    之自大陸地區私運管制物品進口罪嫌等語。
二、按犯罪事實應依證據認定之，無證據不得認定犯罪事實；不
    能證明被告犯罪者，應諭知無罪之判決，刑事訴訟法第 154
    條第2 項、第301 條第1 項分別定有明文。又事實之認定，
    應憑證據，如未能發現相當證據，或證據不足以證明，自不
    能以推測或擬制之方法，為裁判基礎（最高法院40年臺上字
    第86號判例意旨參照）；另認定犯罪事實所憑之證據，雖不
    以直接證據為限，間接證據亦包括在內，然而無論直接證據
    或間接證據，其為訴訟上之證明，須於通常一般之人均不致
    有所懷疑，而得確信其為真實之程度者，始得據為有罪之認
    定，倘其證明尚未達到此一程度，而有合理之懷疑存在而無
    從使事實審法院得有罪之確信時，即應由法院為諭知被告無
    罪之判決（最高法院76年臺上字第4986號判例意旨參照）。
    公訴意旨認戊○○犯前揭罪嫌，無非係以共同被告甲○○、
    乙○○、丁○○，另案被告鄭俊源所述，及扣案第三級毒品
    等為據，被告戊○○辯稱：只認識甲○○，而甲○○表示有
    人打電話來就不要理他，不知借用電話目的，大陸打來電話
    ，伊有說打錯，後來不要接。對本案不知情，未參予等語，
    經查：
（一）被告戊○○辯稱不知借用電話號碼之目的乙節，經查：被
      告戊○○既坦承對於甲○○要求其將電話號碼提供予乙○○使用一節心覺有異（偵卷第100 頁），何況，行動電話
      門號申請方便快速，甚或便利超商即可以現金購買易付卡
      ，插卡後馬上使用，被告乙○○、甲○○顯可輕易取得，
      何需向他人拿取？且被告戊○○亦不否認曾接到大陸地區
      打來電話提及簽收包裹之事（偵卷第31 頁、原審卷第191
      頁），綜上，堪認其當非不知借用電話目的，所辯似與常
      情不符，尚難遽信。
（二）有關被告戊○○於警詢即稱：3月2 日，3日大陸方面有打
      電話來，但我都拒絕，其後關機不接等語（偵卷第28頁背
      面至29頁），而同案被告乙○○稱：戊○○原先答應，但
      在貨到三天前就後悔，李輝安在貨到前一天，打電話與戊○○連絡，他說打錯了。李輝安跟我確認，我跟他說沒錯
      等語（偵卷第8頁背面，原審卷第180頁），是被告戊○○
      此部份所辯，即非無據，且觀諸通聯記錄所載：被告戊○○0000000000行動電話與大陸地區電話號碼000000000000
      0於97年3月2日16時33分11秒，通話31秒，於同日19時34
      分39秒，上開大陸號碼又電，惟通話秒數零秒，於同時37
      分42秒，上開大陸號碼又電，惟通話秒數一秒等情（外放
      證物戊○○欄第2頁），衡情，果若上開李輝安之第一通
      大陸電話，已與被告戊○○連絡妥當，何需於三小時後，
      又接續打二通？且似未聯絡上，與被告戊○○所辯之情形
      ，似相符合。再觀諸本件送貨單所載日期係：3月2日，而
      無幾點幾分之記載（偵卷第45頁），是與上開通聯同日，
      然不能推論是寄出前或寄出後有通話，既有疑義，當為有
      利被告之認定。是此部份所辯，即非無據。
（三）至於公訴人指：鄭俊源遭查獲後，丁○○立即通知乙○○
      ，乙○○為免東窗事發馬上通知甲○○，並由甲○○通知
      戊○○不要出面領貨。倘戊○○確實反悔，乙○○何必再
      通知甲○○不要出面收取包裹。且乙○○大可聯絡在大陸
      之李輝安，請其更改收貨人電話、地址抑或再找尋其他有
      意賺錢之人代收包裹卻不為，竟任由快遞公司依原定收貨
      地址運送包裹，其上仍記載戊○○之電話號碼作為收貨人
      之聯絡電話，顯與常情不符，反悔之說不可採乙節，然查
      ：証人甲○○稱：我打電話給戊○○，他說在睡覺，我沒
      告訴他不要收包裹等語（原審卷第188 頁），而證人乙○○稱：雖然甲○○說戊○○不要收，但事發後，我怕他笨
      笨的又去收，所以打電話給甲○○，叫他通知戊○○，我
      要保護甲○○等語（原審卷第180頁正反面，185頁正反面
      ），顯然被告乙○○通知目的是要保護被告甲○○，不能
      以此即推論被告戊○○未曾反悔，何況，若其反悔，何以
      被告甲○○未通知、阻止其前往領取？而被告戊○○確未
      領取？是此部份所指，尚有誤會。
（四）公訴人認：扣案包裹B夾藏如附表一編號2所示之愷他命，
      重量高達2875.47公克（驗前淨重），且純度高達99%，市
      價不菲，被告乙○○等人所屬運毒集團為達走私毒品之目
      的，既高價取得上開毒品並精心包裝夾藏至工藝品內，並
      假以「楊晉廷」名義託運，提單上亦虛以「何照雄」為收
      貨人姓名，透過被告乙○○、甲○○取得被告戊○○之允
      諾，並以其電話號碼作為收貨之聯絡電話，如此精心安排
      ，自無可能讓夾藏愷他命之包裹竟無法聯絡收貨人或無人
      簽收之命運而功虧一匱，顯見乙○○所稱被告戊○○於貨
      到3 天前反悔不去收包裹云云，顯係事後迴護之詞乙節，
      按凡事均有風險，不能保萬無一失，是以毒品固然價高，
      當精密安排運輸，然不能排除接送過程，有人反悔之事，
      是不能以精心安排，價值高昂等，即推論被告戊○○未曾
      中止犯意。是此部分所指，亦有誤會。
（五）按中止犯之成立，以已著手於犯罪之實行，因己意中止者
      為要件，所謂著手，必須從客觀方面可以認其實行行為已
      經開始者而言，若實行行為未曾開始，而其所為尚係著手
      以前之陰謀或預備，除刑法上有處罰陰謀或預備罪之規定
      ，得依陰謀或預備罪論科外，實無中止犯之可言（最高法
      院廿二、上、九八○判例參照）。亦即中止犯之成立，以
      已著手於犯罪行為之實行，因己意中止或防止其結果之發
      生為要件。倘事前同謀或參與犯罪之預備行為，但於著手
      於犯罪行為之實行前，中止其共同犯罪之意思，亦未參與
      犯罪行為之實行，除另有處罰陰謀犯或預備犯之規定，應
      依該規定論處外，要無成立中止犯之可言（最高法院95年
      度台上字第3251號判決意旨參照），有關以何照雄為名之
      託運部分，如前所述，被告戊○○於毒品啟運前三天，已
      中止犯意，而此部份又無處罰或預備之規定，如上說明，
      自難以罪責相繩。
（六）至於鄭俊源領取毒品部分，如前所述，係同案被告乙○○
      、丁○○、甲○○先謀議，而後由被告丁○○找來鄭俊源
      與乙○○謀議，進行，被告戊○○對此並未參與謀議，或
      行為分擔。且兩批毒品之運輸，本即可分，按刑法上之共
      同正犯，以有意思之聯絡行為之分擔為要件，若既無聯絡
      之意思，又無分擔實施之行為，即不得以共犯論，亦即設
      使行為者間缺乏此種聯絡之意思，則縱屬同時為加害行為
      ，亦祇應就其所實施之部分各任其責，不得概依共犯之例
      處斷（最高法院18年上字第673 號，19年上字第1846號判
      例意旨參照），因此，亦難認被告戊○○亦應就此負擔共
      犯之責。
綜上，被告戊○○所辯，尚非無據，而公訴人所提證據尚有合理
懷疑空間，尚難形成其有罪之心證，此外，查無積極確切證據足
證被告戊○○有何犯行，既不能證據其犯罪，揆諸上開法條及說
明，依法即應諭知無罪。
三、原審對被告戊○○論罪科刑，尚有未洽，被告戊○○上訴指
    摘及此，為有理由，應由本院撤銷原判決此部份，諭知被告
    戊○○無罪。
據上論斷，應依刑事訴訟法第369條第1項，第364條，第301條第
1項，第299 條第1項前段，毒品危害防制條例第4條第3項（修正
前後），毒品危害防制條例第17條第1項（修正後），第19條第1
項（修正前後），懲治走私條例第2條第1 項、第11條、第12 條
，刑法第2條第1項前段、第11條、第28條、第55條、第59條，第
38條第1項第1款，判決如主文。
本案經檢察官吳春麗到庭執行職務。
中    華    民    國    99    年    7     月    2     日
                  刑事第十八庭審判長法  官  吳鴻章
                                    法  官  汪梅芬
                                    法  官  周政達
以上正本證明與原本無異。
如不服本判決，應於收受送達後10日內向本院提出上訴書狀，其
未敘述上訴之理由者並得於提起上訴後10日內向本院補提理由書
（均須按他造當事人之人數附繕本）「切勿逕送上級法院」。
                                    書記官  廖純瑜
中    華    民    國    99    年    7     月    2     日
附表一：
┌──┬────────┬──────────────────┐
│編號│  毒品名稱      │數量                                │
├──┼────────┼──────────────────┤
│ 1  │第三級毒品愷他命│共12包，驗前總毛重5038.88 公克，包裝│
│    │                │塑膠袋重40 .17公克，驗前總淨重4998.7│
│    │                │1公克，經取樣0.18公克鑑析用罄，驗餘 │
│    │                │淨重4998.53公克，純度98％，驗前純質 │
│    │                │淨重4898.73公克                     │
├──┼────────┼──────────────────┤
│    │第三級毒品愷他命│驗前毛重2948.43 公克，包裝塑膠袋重72│
│ 2  │                │.96 公克，驗前總淨重2875.47 公克，經│
│    │                │取樣0.46公克鑑析用罄，驗餘淨重2875.0│
│    │                │1 公克，純度99％，驗前純質淨重2846.7│
│    │                │1 公克                              │
└──┴────────┴──────────────────┘
附表二
┌──┬──────────────┬───┐
│編號│品名                        │ 數量 │
├──┼──────────────┼───┤
│ 1  │南瓜、雪人工藝品內包裝毒品之│  16只│
│    │塑膠袋                      │      │
├──┼──────────────┼───┤
│ 2  │南瓜造型陶瓷工藝品          │  4 只│
├──┼──────────────┼───┤
│ 3  │雪人造型陶瓷工藝品          │  4 只│
├──┼──────────────┼───┤
│ 4  │包覆南瓜、雪人工藝品之外包裝│  1 批│
│    │袋及保麗龍                  │      │
├──┼──────────────┼───┤
│ 5  │黑色海綿                    │  1 批│
├──┼──────────────┼───┤
│ 6  │小紙箱                      │  8 只│
├──┼──────────────┼───┤
│ 7  │大紙箱                      │  2 只│
├──┼──────────────┼───┤
│ 8  │鴨子造型陶瓷工藝品          │  12只│
├──┼──────────────┼───┤
│ 9  │包覆鴨子工藝品之外包裝袋及保│  1 批│
│    │麗龍                        │      │
├──┼──────────────┼───┤
│10  │小紙箱                      │  12只│
├──┼──────────────┼───┤
│11  │大紙箱                      │   3只│
└──┴──────────────┴───┘
附表三
┌──┬──────────┬──┐
│編號│品名                │數量│
├──┼──────────┼──┤
│1   │扣案鄭俊源持用之門號│1 支│
│    │0000000000號行動電話│    │
│    │（含SIM 卡1 張）    │    │
├──┼──────────┼──┤
│2   │未扣案戊○○持用之門│1 支│
│    │號0000000000號行動電│    │
│    │話（含SIM 卡1 張）  │    │
└──┴──────────┴──┘
附錄本案論罪科刑法條：
修正前毒品危害防制條例第4條第3項
製造、運輸、販賣第三級毒品者，處5年以上有期徒刑，得併科
新臺幣5百萬元以下罰金。
懲治走私條例第2條第1項
私運管制物品進口、出口逾公告數額者，處7年以下有期徒刑，
得併科新臺幣3百萬元以下罰金。
懲治走私條例第12條
自大陸地區私運物品進入臺灣地區，或自臺灣地區私運物品前往
大陸地區者，以私運物品進口、出口論，適用本條例規定處斷。

司法院資訊處製作；財團法人民間司法改革基金會備份。
